【裁判字號】    94,重附民上,21
【裁判日期】    950511
【裁判案由】    詐欺等
【裁判全文】
臺灣高等法院刑事附帶民事訴訟判決  94年度重附民上字第21號
上  訴  人  辛○○
即原告
訴訟代理人  林美倫律師
            陳勵新律師
            陳豪杉律師
被上訴人    戊○○
即被告
            己○○
                      號
            壬○○
                      1號
            子○○○
            癸○○
上四人共同
訴訟代理人  林思銘律師
被上訴人    庚○○
即被告
                      號
            丁○○
            乙○○
            甲○○
            丙○○
上列當事人間因詐欺等附帶民訴案件，上訴人不服臺灣臺北地方
法院中華民國94年2月25日第一審附帶民訴判決（91年度重附民
字第72號），提起上訴，本院判決如下：
    主  文
上訴駁回。
    事  實
壹、上訴人方面：
  一、聲明：
  (一)原判決廢棄。
  (二)上開廢棄部分，被上訴人戊○○、己○○、壬○○、癸○○
    、庚○○、丁○○、乙○○應自起訴狀繕本送達之翌日起至
    清償之日止，連帶給付上訴人如附表一所示之金額及按年息
    百分之五計算之利息。
  (三)被上訴人甲○○、丙○○應將如附表二所示土地所有權移轉
    登記予以塗銷。
  (四)被上訴人癸○○、子○○○應將如附表三所示土地所有權移
    轉登記與上訴人。
  (五)訴訟費用由被上訴人負擔。
  (六)上訴人願供擔保，請准宣告假執行。
  二、陳述：
  (壹)請求金錢賠償部份：
  一戊○○部分：
  (一)侵權行為之事實：
    查原審判決以被上訴人戊○○已將土地所有權狀交予上訴人
    及不動產買賣契約書、印鑑證明、土地所有權狀等文件嗣後
    經上訴人之子楊台生交由葉名辦理相關事宜等由，據以判
    決被上訴人戊○○無罪；惟查，本案之被上訴人即原地主己○○、壬○○、子○○○、癸○○、庚○○、丁○○等人之
    土地所有權狀正本等資料係由被上訴人戊○○簽收﹙見原審
    卷(一)第33頁、78頁、90頁、101頁、123頁、171頁﹚，足見
    ，原地主己○○、壬○○、子○○○、癸○○、庚○○、丁○○等人之土地所有權狀係由被上訴人戊○○所保管，然嗣
    後葉名、薛嘉峰二人持原地主己○○、壬○○、子○○○
    、癸○○、庚○○、丁○○等人之土地所有權狀等資料，委
    由知情之代書余穎杰借用人頭辦理過戶及冒名申辦抵押權貸
    款，造成上訴人之財產權受損，是被上訴人戊○○自應與葉
    名同負連續詐欺取財罪責，即被上訴人戊○○應負侵權行
    為損害賠償責任。
  (二)請求賠償之金額：
    查系爭土地所有權之移轉情形及設定最高限額抵押權之金額
    ，如附表四所示，然被上訴人即原地主己○○、壬○○、子
    ○○○、癸○○、庚○○、丁○○等人之土地所有權狀係由
    被上訴人戊○○所保管，嗣後葉名、薛嘉峰二人持原地主
    己○○、壬○○、子○○○、癸○○、庚○○、丁○○等人
    之土地所有權狀等料，委由知情之代書余穎杰借用人頭辦理
    過戶及冒名申辦抵押權貸款，造成上訴人之財產權受損。按
    共同正犯間，非僅就其自己實施之行為負其責任，並在犯意
    聯絡之範圍內，對於他共同正犯所實施之行為，亦應共同負
    責，最高法院著有32年上字第1905號判例意旨可資參照。是
    以被上訴人戊○○既參與其事，縱認貸款所得款項均由薛嘉
    峰取走，而被上訴人戊○○未獲取分文，惟被上訴人戊○○
    與葉名、薛嘉峰就上述行為本有犯意聯絡及行為分擔，被
    上訴人戊○○自應共同負責。再者，被上訴人戊○○與葉名
    、薛嘉峰明知渠等對於上開土地並無合法權源，竟利用余
    穎杰分別與貸款權利人訂立土地抵押權設定契約書，連同上
    開使公務員登載不實之土地所有權狀，持向新竹縣竹東地政
    事務所辦理設定如各該編號所示金額之不動產抵押權而行使
    之，以此詐術致各該編號所示權利人誤信林文祺、張劉有等
    人確係該等土地之所有權人，而如數核撥貸款，已足以生損
    害於上訴人，自應負損害賠償責任。是被上訴人戊○○應與
    己○○、壬○○、癸○○、庚○○、丁○○、乙○○連帶給
    付上訴人如附表一所示之金額。故戊○○應連帶給付之金額
    ，總計為新台幣﹙下同﹚一千六百二十萬元。
  二己○○、壬○○、癸○○、庚○○、丁○○部分﹙原地主﹚：
  (一)侵權行為之事實：
    查原審判決以上訴人無法證明被上訴人己○○、壬○○、子
    ○○○、癸○○、庚○○、丁○○有參與葉名、薛嘉峰、
    余穎杰借用人頭過戶之不法情事，據以判決被上訴人己○○
    、壬○○、子○○○、癸○○、庚○○、丁○○等六人無罪
    ；惟查，被上訴人己○○、壬○○、子○○○、癸○○、庚○○、丁○○等六人係新竹縣芎林鄉○○○段14-9等地號之
    原地主﹙註：原地主許陳秀英及黃德富二人已歿﹚，其於77
    年間分別與上訴人訂立土地買賣契約書，上訴人亦已支付全
    部土地價款予被上訴人己○○、壬○○、子○○○、癸○○
    、庚○○、丁○○等六人，已為被上訴人己○○等六人所是
    認，然被上訴人己○○等六人均辯稱：渠等係單純出賣土地
    給上訴人，且將土地所有權狀、印鑑證明等資料交給上訴人
    ，並已取得土地價金，之後上訴人如何買賣土地，渠等均不
    清楚云云；惟查，系爭土地遭葉名、薛嘉峰、余穎杰等人
    冒用人頭過戶，係發生於82年7月至84年10月間，然辦理土
    地移轉過戶須憑據買賣契約書、委託書、增值稅繳納收據、
    戶籍資料、印鑑證明、土地所有權狀及印鑑章等資料﹙參自
    證14﹚，縱被上訴人己○○等六人曾於77年間交付戶籍資料
    、印鑑證明予上訴人，然上揭77年之舊有資料於82年7月至
    84年10月間，應無法憑以辦理過戶，惟被上訴人己○○、壬○○、子○○○、癸○○、庚○○、丁○○等六人已售予上
    訴人之土地嗣後於82年7月至84年10月間仍遭葉名、薛嘉
    峰、余穎杰等人冒用人頭過戶，且被上訴人己○○、壬○○
    、子○○○、癸○○、庚○○、丁○○等六人於82年7月至
    84年10月間之土地登記聲請書仍有用印及具名委任余穎杰辦
    理過戶，並協助辦理納稅事宜，足見，被上訴人己○○、壬○○、子○○○、癸○○、庚○○、丁○○等六人與葉名
    、薛嘉峰、余穎杰等人就冒用人頭過戶乙事有犯意之聯絡及
    行為之分擔，故被上訴人己○○、壬○○、子○○○、癸○○、庚○○、丁○○自應負共同使公務員登載不實罪及詐欺
    取財罪責，亦即，被上訴人己○○、壬○○、子○○○、癸○○、庚○○、丁○○應負侵權行為損害賠償責任。
  (二)請求賠償之金額：
  (1)被上訴人己○○應與戊○○連帶賠償予上訴人240萬元：查
    被上訴人己○○為新竹縣芎林鄉○○○段14-9及445-1地號
    之原地主，該14-9及445-1地號土地嗣後再移轉過戶予林文
    祺，林文祺再過戶予余穎杰，惟該二筆地號之土地於84年10
    月2日遭以林文祺之名義向中國農民銀行共同設定240萬元之
    抵押權貸款，是被上訴人己○○就冒用人頭過戶及貸款乙事
    有犯意之聯絡及行為之分擔，致上訴人受有損害，是被上訴
    人己○○自應與戊○○連帶賠償予上訴人240萬元。
  (2)被上訴人壬○○應與戊○○、丁○○連帶賠償予上訴人240
    萬元：查被上訴人壬○○為新竹縣芎林鄉○○○段19-5地號
    之原地主，該19-5地號土地嗣後再移轉過戶予林文祺，惟該
    筆地號與456、43-3、43-6、43-7地號之土地於85年1月29日
    遭以林文祺之名義向新竹縣芎林鄉農會共同設定240萬元之
    抵押權貸款，是被上訴人壬○○就冒用人頭過戶及貸款乙事
    有犯意之聯絡及行為之分擔，致上訴人受有損害，是被上訴
    人壬○○自應與戊○○、丁○○連帶賠償予上訴人240萬元
    。
  (3)被上訴人丁○○與戊○○、壬○○應連帶賠償予上訴人240
    萬元，並應另與戊○○連帶賠償予上訴人180萬元：查被上
    訴人丁○○為新竹縣芎林鄉○○○段43-3、43-6、43-7地號
    之原地主，該43-3、43-6、43-7地號土地嗣後再移轉過戶予
    林文祺，惟上開地號與19-5、456地號之土地於85年1月29日
    遭以林文祺之名義向新竹縣芎林鄉農會共同設定240萬元之
    抵押權貸款，是被上訴人丁○○就冒用人頭過戶及貸款乙事
    有犯意之聯絡及行為之分擔，致上訴人受有損害，是被上訴
    人丁○○自應與戊○○、壬○○連帶賠償予上訴人240萬元
    。另被上訴人丁○○亦為新竹縣芎林鄉○○○段573-1地號
    之原地主，該573-1地號土地嗣後再移轉過戶予林文祺，惟
    上開地號之土地於82年10 13日遭以林文祺之名義向新竹縣
    芎林鄉農會獨自設定180萬元之抵押權貸款，是被上訴人丁○○就冒用人頭過戶及貸款乙事有犯意之聯絡及行為之分擔
    ，致上訴人受有損害，是被上訴人丁○○另應與戊○○連帶
    賠償予上訴人180萬元。
  (4)被上訴人庚○○應與戊○○、乙○○連帶賠償予上訴人180
    萬元：查被上訴人庚○○為新竹縣芎林鄉○○○段459地號
    之原地主，該459地號土地嗣後再移轉過戶予薛嘉峰，嗣後
    再過戶予乙○○，而該筆地號與462地號之土地於84年2月25
    日遭以乙○○之名義向高雄區中小企業銀行共同設定180 萬
    元之抵押權貸款，是被上訴人庚○○就冒用人頭過戶及貸款
    乙事有犯意之聯絡及行為之分擔，致上訴人受有損害，是被
    上訴人庚○○自應與戊○○、乙○○連帶賠償予上訴人180
    萬元。
  (5)趙若峰應與戊○○連帶賠償予上訴人600萬元：查趙若峰為
    新竹縣芎林鄉○○○段18-1地號之原地主，該18-1地號土地
    嗣後移轉過戶予徐秀景，而該筆地號與460地號之土地於85
    年1月22日遭以徐秀景之名義向台灣土地銀行共同設定480
    萬元之抵押權貸款，是趙若峰就冒用人頭過戶及貸款乙事有
    犯意之聯絡及行為之分擔，致上訴人受有損害，是趙若峰自
    應與戊○○連帶賠償予上訴人480萬元。另趙若峰亦為新竹
    縣芎林鄉○○○段447地號之原地主，該447地號土地嗣後移
    轉過戶予徐秀景，惟上開地號之土地於84年1月23日遭以徐
    秀景之名義向台灣土地銀行獨自設定120萬元之抵押權貸款
    ，是趙若峰就冒用人頭過戶及貸款乙事有犯意之聯絡及行為
    之分擔，致上訴人受有損害，是被上訴人趙若峰另應與戊○○連帶賠償予上訴人120萬元。故趙若峰共計應與戊○○連
    帶賠償予上訴人600萬元。
  三乙○○部分：
  (一)侵權行為之事實：
    查原審判決以被上訴人陳東谷、薛嘉峰二人確實分別向被上
    訴人乙○○借款30萬元及50萬元為由，據以判決被上訴人乙○○無罪；惟查，被上訴人乙○○於84年2月25日分別以462
    地號及459地號之土地向高雄中小企銀共同設定抵押權貸款
    180萬元，實際申貸之金額為150萬元，縱被上訴人乙○○辯
    稱係以二筆土地共180萬元成交，惟被上訴人乙○○並未提
    出存摺以證明確曾交付現金90萬元予薛嘉峰，怎可輕信其所
    言非虛？且陳東谷、薛嘉峰若確曾向被上訴人乙○○借款30
    萬元及50萬元，又為何會分別於82年9月23日及83年2月28日
    設定抵押債權予當時年僅二十歲之林嘉純﹙按林嘉純係民國
    62年8月31日生﹚？足見，被上訴人乙○○係明知陳東谷、
    薛嘉峰對系爭462及459地號並無合法權源，故被上訴人乙○○與余穎杰、薛嘉峰等人就使公務員登載不實之犯行有犯意
    之聯絡及行為之分擔，是被上訴人乙○○亦構成共同使公務
    員登載不實罪，即被上訴人乙○○應負侵權行為損害賠償責
    任。
  (二)請求賠償之金額：
    查新竹縣芎林鄉○○○段459地號之原地主為被上訴人庚○○，該459地號土地嗣後再移轉過戶予薛嘉峰，嗣後再過戶
    予乙○○，而新竹縣芎林鄉○○○段462地號之原地主為許
    陳秀英，該462地號土地嗣後再移轉過戶予陳東谷，嗣後再
    過戶予乙○○，惟被上訴人乙○○係明知薛嘉峰、陳東谷對
    系爭462及459地號並無合法權源，嗣後並以459、462地號之
    土地於84年2 月25日向高雄區中小企業銀行共同設定180萬
    元之抵押權貸款，是被上訴人乙○○就冒用人頭過戶及貸款
    乙事有犯意之聯絡及行為之分擔，致上訴人受有損害，是被
    上訴人乙○○自應與戊○○、庚○○連帶賠償予上訴人180
    萬元。
  (貳)請求塗銷所有權登記部份：
  一甲○○部分：
    查原審判決以被上訴人甲○○既確實有支付價金購買系爭
    5-3地號土地為由，據以判決被上訴人甲○○無罪；惟查，
    被上訴人甲○○係於83年5月31日自張劉有受讓系爭5-3地號
    持分2/3之土地，嗣於84年7月4日自丙○○受讓5-3地號持分
    1/3之土地，然被上訴人甲○○既係經余金蓮、余清治二人
    購買系爭5-3地號之土地，已明知余金蓮、余清治二人並非
    土地之權利人，為何會分別匯款近200萬元予其二人？此舉
    顯與常情不符，又被上訴人甲○○既聲稱以近200萬元價購
    系爭5-3地號之土地，又為何願將5-3地號持分1/3之土地先
    由丙○○過戶？此舉亦與經驗法則不符；復查，依被上訴人
    甲○○及余金蓮、余清治二人所提呈之資料，其陳稱被上訴
    人甲○○係於83年6月7日及83年8月9日分別匯款1,259,500
    元及500,000予余清治及余金蓮二人﹙見原審卷(四)第289頁、
    290頁﹚，則被上訴人甲○○既已於83年5月31日自張劉有受
    讓系爭5-3地號持分2/3之土地，又怎可能遲至83年6月7日及
    83年8月9日方給付土地價款？故被上訴人甲○○顯然知悉張
    劉有、余金蓮、余清治、薛嘉峰等人對系爭土地並無合法權
    源，故被上訴人甲○○與張劉有、薛嘉峰、余穎杰等人就使
    公務員登載不實之犯行有犯意之聯絡及行為之分擔，是被上
    訴人甲○○亦構成共同使公務員登載不實罪，則被上訴人甲○○不法侵害上訴人之權利，自應回復上訴人之損害。故被
    上訴人甲○○應將如附表二所示之土地所有權移轉登記予以
    塗銷。
  二丙○○部分：
    查原審判決以被上訴人丙○○對於余穎杰虛偽以『買賣』為
    登記原因申請將上開5-3地號土地所有權持分1/3自張劉有名
    下移轉登記於其名下之事，並不知情為由，據以判決被上訴
    人丙○○無罪；惟查，原審判決理由第20頁謂：「參以證人
    即被告余穎杰於本院審理時結證稱：80幾年時，丙○○買新
    竹橫山太平地的土地，所以來找伊幫忙，其就將5-3地號土
    地辦理過戶給丙○○登記持分1/3，…」，是依余穎杰之上
    揭證述所示，被上訴人丙○○確曾委託余穎杰辦理人頭過戶
    事宜，惟原審判決理由第20頁竟謂：「足見被上訴人丙○○
    對於余穎杰虛偽以『買賣』為登記原因申請將上開5-3地號
    土地所有權持分1/3自張劉有名下移轉登記於其名下之事，
    並不知情」云云，是原審判決之理由顯有互為矛盾之處，衡
    情被上訴人丙○○對5-3地號土地實際上並無買賣之事實係
    屬明知，否則即不會83年6月1日自張劉有受讓5-3地號土地
    之持分1/3、嗣於84年7月4日將5-3地號土地持分1/3轉讓予
    甲○○，故被上訴人丙○○與余穎杰就使公務員登載不實之
    犯行有犯意之聯絡及行為之分擔，是被上訴人丙○○亦構成
    共同使公務員登載不實罪，則被上訴人丙○○不法侵害上訴
    人之權利，自應回復上訴人之損害。故被上訴人丙○○應將
    如附表二所示之土地所有權移轉登記予以塗銷。
  (參)請求土地所有權移轉登記部份：
  一子○○○部分：
    查新竹縣芎林鄉○○○段5-3地號之原地主為被上訴人子○○○，該5-3地號土地嗣後再陸續移轉過戶予陳在權、張劉
    有、甲○○、丙○○等人，雖被上訴人子○○○辯稱其係單
    純出賣土地給上訴人，且將土地所有權狀、印鑑證明等資料
    交給上訴人，並已取得土地價金，之後上訴人如何買賣土地
    ，渠等均不清楚云云；惟查，系爭土地遭葉名、薛嘉峰、
    余穎杰等人冒用人頭過戶，係發生於82年7月至84年10月間
    ，然辦理土地移轉過戶須憑據買賣契約書、委託書、增值稅
    繳納收據、戶籍資料、印鑑證明、土地所有權狀及印鑑章等
    資料﹙參自證14﹚，縱被上訴人子○○○曾於77年間交付戶
    籍資料、印鑑證明予上訴人，然上揭77年之舊有資料於82年
    7月至84年10月間，應無法憑以辦理過戶，惟被上訴人子○○○已售予上訴人之土地嗣後於82年7月至84年10月間仍遭
    葉名、薛嘉峰、余穎杰等人冒用人頭過戶，且被上訴人子
    ○○○於82年7月至84年10月間之土地登記聲請書仍有用印
    及具名委任余穎杰辦理過戶，並協助辦理納稅事宜，足見，
    被上訴人子○○○與葉名、薛嘉峰、余穎杰等人就冒用人
    頭過戶乙事有犯意之聯絡及行為之分擔，故被上訴人子○○○就冒用人頭過戶及貸款乙事有犯意之聯絡及行為之分擔，
    致上訴人受有損害，且上訴人業已支付土地之全部價金予被
    上訴人子○○○，是被上訴人子○○○自應將系爭5-3地號
    土地所有權移轉登記與上訴人。
  二癸○○部分：
    查新竹縣芎林鄉○○○段10-1、10-2、12-3地號之原地主為
    被上訴人癸○○，該10-1、10-2、12-3地號土地嗣後再陸續
    移轉過戶予謝照釗，雖被上訴人癸○○辯稱其係單純出賣土
    地給上訴人，且將土地所有權狀、印鑑證明等資料交給上訴
    人，並已取得土地價金，之後上訴人如何買賣土地，渠等均
    不清楚云云；惟查，系爭土地遭葉名、薛嘉峰、余穎杰等
    人冒用人頭過戶，係發生於82年7月至84年10月間，然辦理
    土地移轉過戶須憑據買賣契約書、委託書、增值稅繳納收據
    、戶籍資料、印鑑證明、土地所有權狀及印鑑章等資料﹙參
    自證14﹚，縱被上訴人癸○○曾於77年間交付戶籍資料、印
    鑑證明予上訴人，然上揭77年之舊有資料於82年7月至84年
    10月間，應無法憑以辦理過戶，惟被上訴人癸○○已售予上
    訴人之土地嗣後於82年7月至84年10月間仍遭葉名、薛嘉
    峰、余穎杰等人冒用人頭過戶，且被上訴人癸○○於82年7
    月至84年10月間之土地登記聲請書仍有用印及具名委任余穎
    杰辦理過戶，並協助辦理納稅事宜，足見，被上訴人癸○○
    與葉名、薛嘉峰、余穎杰等人就冒用人頭過戶乙事有犯意
    之聯絡及行為之分擔，故被上訴人癸○○就冒用人頭過戶及
    貸款乙事有犯意之聯絡及行為之分擔，致上訴人受有損害，
    且上訴人業已支付土地之全部價金予被上訴人癸○○，是被
    上訴人癸○○自應將系爭10-1、10-2、12-3地號土地所有權
    移轉登記與上訴人。
  (肆)按刑事訴訟法第503條第1項規定：「刑事訴訟諭知無罪、
      免訴或不受理之判決者，應以判決駁回原告之訴。但經原
      告聲請時，應將附帶民事訴訟移送管轄法院之民事庭。」
      是本案被上訴人戊○○等人於刑事部分若在第二審仍受無
      罪之判決或不受理之判決，上訴人爰依刑事訴訟法第503
      條第1項但書之規定，聲請鈞院將附帶民事訴訟移送管轄
      法院之民事庭，俾利上訴人續行民事訴訟之權益。
  (伍)綜上所述，被上訴人戊○○等人確有侵權行為之事實，並
      應負侵權行為之損害賠償責任。為此狀請鈞院鑒核，賜判
      如上訴之聲明，以明法治，而維權益。
附表一：﹙共十九筆土地﹚
┌──┬───────┬───────┬────────────────────┐
│編號│被上訴人      │連帶給付之金額│備註﹙參各地號之土地登記簿﹚            │
│    │              │（新台幣）    │                                        │
├──┼───────┼───────┼────────────────────┤
│ 1  │戊○○、己○○│貳佰肆拾萬元  │14-9地號與445-1地號共同設定240萬元。    │
├──┼───────┼───────┼────────────────────┤
│ 2  │戊○○、壬○○│貳佰肆拾萬元  │14-15地號與19-5、43-3、43-6、43-7、456地│
│    │、丁○○      │              │號共同設定240萬元。                     │
├──┼───────┼───────┼────────────────────┤
│ 3  │戊○○、乙○○│壹佰捌拾萬元  │462地號與459地號共同設定1800萬元。      │
│    │、庚○○      │              │                                        │
├──┼───────┼───────┼────────────────────┤
│ 4  │戊○○、趙若峰│陸佰萬元      │18-1地號與460地號共同設定480萬元。447地 │
│    │              │              │號獨自設定120萬元。                     │
├──┼───────┼───────┼────────────────────┤
│ 5  │戊○○        │壹佰捌拾萬元  │19-8地號與19-9、19-10、19-11、465地號共 │
│    │              │              │同設定180萬元。                         │
├──┼───────┼───────┼────────────────────┤
│ 6  │戊○○、丁○○│壹佰捌拾萬元  │573-1地號獨自設定180萬元。              │
└──┴───────┴───────┴────────────────────┘
附表二：﹙共一筆土地﹚
┌──┬────┬───────┬──────┬───────┐
│編號│被上訴人│座落地號      │收件日期    │收件文號      │
├──┼────┼───────┼──────┼───────┤
│ 1  │甲○○  │新竹縣芎林鄉鹿│83年 6月 9日│新竹縣竹東事務│
│    │        │寮坑段5之3地號│            │所第7068號    │
├──┼────┼───────┼──────┼───────┤
│ 2  │丙○○  │新竹縣芎林鄉鹿│83年 6月 9日│新竹縣竹東事務│
│    │        │寮坑段5之3地號│            │所第7068號    │
├──┼────┼───────┼──────┼───────┤
│ 3  │甲○○  │新竹縣芎林鄉鹿│84年 7月14日│新竹縣竹東事務│
│    │        │寮坑段5之3地號│            │所第11300號   │
└──┴────┴───────┴──────┴───────┘
附表三：﹙共四筆土地﹚
┌──┬────┬───────────────┬────────────┬──┐
│編號│被上訴人│座落地號                      │面積                    │持份│
├──┼────┼───────────────┼────────────┼──┤
│1   │子○○○│新竹縣芎林鄉○○○段5之3地號  │三三公畝三二平方公尺    │全部│
├──┼────┼───────────────┼────────────┼──┤
│2   │癸○○  │新竹縣芎林鄉○○○段10之1地號 │一三公畝二四平方公尺    │全部│
├──┼────┼───────────────┼────────────┼──┤
│3   │癸○○  │新竹縣芎林鄉○○○段10之2地號 │九九公畝尺一二平方公    │全部│
├──┼────┼───────────────┼────────────┼──┤
│4   │癸○○  │新竹縣芎林鄉○○○段12之3地號 │一公頃五六公畝六平方公尺│全部│
└──┴────┴───────────────┴────────────┴──┘
附表四：新竹縣芎林鄉○○○段﹙共二十三筆土地﹚
┌──┬───┬─────────┬─────────┬────────────┐
│編號│地號  │所有權移轉情形    │貸款銀行          │貸款金額                │
├──┼───┼─────────┼─────────┼────────────┤
│1   │14-9  │己○○→陳在中    │中國農民銀行      │於84年10月2日，與445-1  │
│    │      │→林文祺→余穎杰  │                  │地號共同設定240萬元。   │
├──┼───┼─────────┼─────────┼────────────┤
│2   │14-15 │黃德浪→陳在富    │新竹縣芎林鄉農會  │於85年1月29日，與456、  │
│    │      │→張劉有→林文祺  │                  │19-5、43-3、43-6、43-7  │
│    │      │→新竹縣芎林鄉農會│                  │地號共同設定240萬元。   │
├──┼───┼─────────┼─────────┼────────────┤
│3   │445-1 │己○○→陳在中    │中國農民銀行      │同編號1。               │
│    │      │→林文祺→余穎杰  │                  │                        │
├──┼───┼─────────┼─────────┼────────────┤
│4   │462   │許陳秀英→陳東谷  │高雄區中小企業銀行│於84年2月25日，與459    │
│    │      │→乙○○          │                  │地號共同設定180萬元。   │
├──┼───┼─────────┼─────────┼────────────┤
│5   │456   │黃德富→陳在權    │新竹縣芎林鄉農會  │同編號2。               │
│    │      │→張劉有→林文祺  │                  │                        │
│    │      │→新竹縣芎林鄉農會│                  │                        │
├──┼───┼─────────┼─────────┼────────────┤
│6   │19-5  │壬○○→陳在富    │新竹縣芎林鄉農會  │同編號2。               │
│    │      │→張劉有→林文祺  │                  │                        │
│    │      │→新竹縣芎林鄉農會│                  │                        │
├──┼───┼─────────┼─────────┼────────────┤
│7   │18-1  │趙若峰→徐秀景    │台灣土地銀行      │於85年1月22日，與460    │
│    │      │                  │                  │地號共同設定480萬元。   │
├──┼───┼─────────┼─────────┼────────────┤
│8   │447   │趙若峰→徐秀景    │台灣土地銀行      │於84年1月23日，獨自設定 │
│    │      │                  │                  │120萬元。               │
├──┼───┼─────────┼─────────┼────────────┤
│9   │459   │庚○○→薛嘉峰    │高雄區中小企業銀行│同編號4。               │
│    │      │→乙○○          │                  │                        │
├──┼───┼─────────┼─────────┼────────────┤
│10  │460   │趙若峰→徐秀景    │台灣土地銀行      │同編號7。               │
├──┼───┼─────────┼─────────┼────────────┤
│11  │19-8  │梁玉錦→徐秀景    │中國農民銀行      │於84年11月25日，與19-9?│
│    │      │                  │                  │19-10、19-11、465地號共 │
│    │      │                  │                  │同設定180萬元。         │
├──┼───┼─────────┼─────────┼────────────┤
│12  │19-9  │梁玉錦→徐秀景    │中國農民銀行      │同編號11。              │
├──┼───┼─────────┼─────────┼────────────┤
│13  │19-10 │梁玉錦→徐秀景    │中國農民銀行      │同編號11。              │
├──┼───┼─────────┼─────────┼────────────┤
│14  │19-11 │梁玉錦→徐秀景    │中國農民銀行      │同編號11。              │
├──┼───┼─────────┼─────────┼────────────┤
│15  │465   │梁玉錦→徐秀景    │中國農民銀行      │同編號11。              │
├──┼───┼─────────┼─────────┼────────────┤
│16  │43-3  │丁○○→陳在權    │新竹縣芎林鄉農會  │同編號2。               │
│    │      │→張劉有→林文祺  │                  │                        │
│    │      │→新竹縣芎林鄉農會│                  │                        │
├──┼───┼─────────┼─────────┼────────────┤
│17  │43-6  │丁○○→陳在權    │新竹縣芎林鄉農會  │同編號2。               │
│    │      │→張劉有→林文祺  │                  │                        │
│    │      │→新竹縣芎林鄉農會│                  │                        │
├──┼───┼─────────┼─────────┼────────────┤
│18  │43-7  │丁○○→陳在權    │新竹縣芎林鄉農會  │同編號2。               │
│    │      │→張劉有→林文祺  │                  │                        │
│    │      │→新竹縣芎林鄉農會│                  │                        │
├──┼───┼─────────┼─────────┼────────────┤
│19  │573-1 │丁○○→陳在權    │新竹縣芎林鄉農會  │於82年10月13日，獨自設  │
│    │      │→林文祺          │                  │定180萬元。             │
│    │      │→新竹縣芎林鄉農會│                  │                        │
├──┼───┼─────────┼─────────┼────────────┤
│20  │5-3   │子○○○→陳在權  │新竹縣芎林鄉農會  │於82年10月13日，與43-6、│
│    │      │→張劉有→甲○○  │                  │456地號共同設定250萬元。│
│    │      │→丙○○→甲○○  │                  │                        │
├──┼───┼─────────┼─────────┼────────────┤
│21  │10-1  │癸○○→謝照釗    │台灣土地銀行      │於83年11月19日，與10-2、│
│    │      │                  │                  │12-3地號共同設定240萬元 │
├──┼───┼─────────┼─────────┼────────────┤
│22  │10-2  │癸○○→謝照釗    │台灣土地銀行      │同編號21。              │
├──┼───┼─────────┼─────────┼────────────┤
│23  │12-3  │癸○○→謝照釗    │台灣土地銀行      │同編號21。              │
└──┴───┴─────────┴─────────┴────────────┘
備註 1：編號20至23共4筆地號僅請求塗銷所有權登記﹙因已無抵
        押權﹚，未請求賠償金錢。
備註 2：編號20之5-3地號，原於82年10月13日，與43-6、456地
        號共同設定250萬元，嗣後因移轉予甲○○而辦理塗銷
        ，而43-6、456地號因擔保物減少，另於85年1月29日，
        與456、19-5、43-3、43-6、43-7地號共同設定240萬元
        。
貳、被上訴人方面
  一、被上訴人戊○○、己○○、壬○○、子○○○、癸○○、
      丁○○、乙○○、甲○○、丙○○部分：
    (一)聲明：請求駁回上訴。
    (二)陳述：否認有侵權行為。
  二、被上訴人庚○○部分：
    (一)聲明：
    1.請求駁回上訴。
    2.上訴費用由上訴人負擔。
    3.如不利被上訴人之判決，願供擔保，請准免為假執行。
    (二)陳述：
    1.上訴人主張之理由全部否認之。
    2.查坐落新竹縣芎林鄉○○段第18-1地號、第447地號、第
      460地號、第459地號土地，係由家父楊仁惠先生代被上訴
      人出面於77年3月9日出售予上訴人辛○○先生，因為被上
      訴人當時在服兵役。依據兩造訂立之買賣契約書第六條「
      本契約成立後限至民國77年4月10日止，乙方（即被上訴
      人）應將產權移轉過戶手續所需之印鑑證明書、土地所有
      權狀及有關一切證件交與甲方（即上訴人）後，會同蓋章
      ，辦理過戶手續之規定」。被告於77年4月6日就將過戶所
      需之一切證件，包括戶籍謄本、土地所有權狀、印鑑證明
      書交與上訴人辛○○先生，由其轉交與代書，並同時在移
      轉登記申請書以及增值稅申請書上，蓋上被上訴人之印鑑
      章，該次蓋章後，上訴人辛○○先生或代書就沒有再找被
      上訴人或被上訴人之父親楊仁惠先生要求補蓋印鑑章或補
      繳任何證件。
    3.依據買賣契約書第11條「本件產權移轉過戶所課之稅捐、
      約定應由甲方（即上訴人）付款，而土地增值稅則由甲方
      （即上訴人）負擔繳納之。其他規費及代書費則由甲方負
      擔之。」之規定。被上訴人繳完移轉登記所需之證件及在
      移轉登記申請書及繳稅申請書上蓋完印鑑章後，上訴人或
      代書就沒有再找被上訴人或被上訴人之父親楊仁惠先生補
      蓋印章或補繳證件，以後增值稅之繳納，或任何稅捐之繳
      納，被上訴人或被上訴人之父親皆沒有接到任何繳稅之通
      知，上訴人稱「被上訴人於82年7月至84年10月間之土地
      登記申請書仍有用印及具名委任余顯杰先生辦理過戶，並
      協助辦理繳稅事宜.... 」等等，被上訴人否認之。
    4.按被上訴人於民國77年3月間出售訟爭之土地後，至民國
      77年服完兵役退伍後就將戶籍遷至新竹縣橫山鄉○○街61
      號，此有附呈於刑事卷內之戶籍謄本可憑，民國84年因念
      國立海洋大學研究所，住宿於學校。被上訴人於民國77年
      3月間買賣契約成立後所附之印鑑證明書以及戶籍謄本，
      因為當時之戶籍在新竹縣竹東鎮，所以都是竹東鎮戶政事
      務所所發。以後遷至新竹縣橫山鄉皆沒有領過戶籍謄本或
      印鑑證明書，上訴人所稱民國82年7月至民國84年10月間
      土地移轉登記所附之印鑑證明書、戶籍謄本，如非77年3
      月間買賣成立後，依約由被上訴人給上訴人之由新竹縣竹
      東鎮戶政事務所所發之印鑑證明書及戶籍謄本，即其稱82
      年7月至84年10月間土地移轉登記所附之印鑑證明書、戶
      籍謄本等證件，顯有偽造之嫌。
    5.被上訴人或被上訴人之父楊仁惠先生並沒有在新竹縣橫山
      鄉戶政事務所領過印鑑證明書或戶籍謄本，上訴人稱被上
      訴人於民國82年7月至84年10月間，還在申請書上用印鑑
      章，及附印鑑證明書及戶籍謄本，及共名委任余顯杰先生
      辦理過戶，協助納稅等，被上訴人否認之。
    理  由
一、按刑事訴訟諭知無罪、免訴或不受理之判決者，應以判決駁
    回原告之訴。但經原告聲請時，應將附帶民事訴訟移送管轄
    法院之民事庭，刑事訴訟法第503條第1項定有明文。
二、本件被上訴人戊○○、己○○、壬○○、子○○○、癸○○
    、庚○○、丁○○、乙○○、甲○○、丙○○被訴詐欺等案
    件，業經臺灣臺北地方法院諭知無罪（91 年度自字第471號
    ），自訴人即原告辛○○不服原判決提起上訴後，亦經本院
    判決上訴駁回在案（本院94年度上訴字第2607號）。依照首
    開規定，則原審駁回上訴人在第一審之訴及其假執行之聲請
    ，經核並無不合，上訴人猶執陳詞上訴指摘原判決不當，求
    為判決如訴之聲明，為無理由，應予駁回。
三、至原告雖於上訴後，在本院具狀陳明如再敗訴，請求移送民
    事庭，惟刑事訴訟法第503條第1項但書之規定，必須諭知無
    罪、免訴或不受理判決之法院，始能適用，如認刑事訴訟之
    上訴為無理由，而為駁回上訴之判決時，即無再適用該條但
    書之餘地（最高法院二十九年附字第三五六號、八十三年度
    台附字第一七號判決參照）。故若諭知無罪、免訴或不受理
    判決之法院，因未據原告聲請，已以判決駁回原告之訴，經
    原告合法上訴，則上訴審法院即應審核其上訴是否有理而為
    裁判，如審理結果，認上訴為有理由，固應依法改判，如認
    上訴為無理由，亦即應為駁回上訴之判決，無再適用上開條
    項但書之餘地，揆之上述說明，本件上訴人請求將附帶民事
    訴訟移送管轄法院民事庭，顯係不合法，應併駁回，附此說
    明。
據上論斷，應依刑事訴訟法第490條前段、第368條，判決如主文
。
中    華    民    國    95    年    5     月    11    日
                  刑事第十二庭  審判長法  官  蔡永昌
                                      法  官  施俊堯
                                      法  官  張正亞
以上正本證明與原本無異。
不得上訴。
                                      書記官  鄭信昱
中    華    民    國    95    年    5     月    11    日


司法院資訊處製作；財團法人民間司法改革基金會備份。
